最高法院刑事判決　　　　　　九十四年度台上字第五三六八號
　　上　訴　人　丙○○
　　　　　　　　　　　　巷1弄.
　　選任辯護人　劉家驥律師
　　上　訴　人　丁○○
　　選任辯護人　林春榮律師
　　　　　　　　余枝雄律師
　　上　訴　人　甲○○
　　　　　　　　　　　　113.
　　　　　　　　乙○○
　　上 列一 人
　　選任辯護人　廖本揚律師
上列上訴人等因違反藥事法案件，不服台灣高等法院台中分院中
華民國九十一年五月八日第二審判決（八十九年度上訴字第一五
二０號，起訴案號：台灣台中地方法院檢察署八十八年度偵字第
一０一六七、一０一六八、一０一六九、一０一七０、一０四六
五、一０四六六、一九四二四、一九四二六號），提起上訴，本
院判決如下：
    主  文
原判決撤銷，發回台灣高等法院台中分院。
    理  由
本件原判決撤銷第一審關於上訴人丙○○科刑之判決，改判仍依
牽連犯之例判處上訴人丙○○罪刑，暨維持第一審關於上訴人丁
○○、甲○○、乙○○部分科刑之判決，駁回上訴人丁○○等三
人在第二審之上訴，固非無見。
惟查：(一)、原判決認定上訴人丙○○基於概括犯意，以製造含有
DIAZEPAM、CAFFEINE、CHLORPHENIRAMINE、CHLORDIAZEPOXIDE等
成分之偽藥而販賣之意思，並自民國八十八年一月間起，先後三
次以每次約五十五公斤、代價新台幣（下同）二萬七千六百元左
右，委託上訴人丁○○代為攪拌含有DIAZEPAM成分之偽藥原料，
上訴人丙○○並於其住處製成偽藥錠片「六一五」販售等情，並
於理由中記載上開「六一五」藥錠即係原判決附表（下稱附表）
一編號十三之偽藥（見原判決書第七頁），而附表一編號十三之
粉狀製成品經檢驗結果，含有DIAZEPAM及CAFFEINE成分，固可說
明上訴人丙○○已製造含有DIAZEPAM及CAFFEINE成分之偽藥，但
原判決就在上訴人丙○○家中所查獲如附表一編號十四所示經檢
驗含有DIAZEPAM、CHLORPHENIRAMINE、CHLORDIAZEPOXIDE等成分
之偽藥，是否亦為上訴人丙○○所製造？抑或上訴人丙○○另有
製造含有CHLORPHENIRAMINE、CHLORDIAZEPOXIDE等成分之偽藥，
此與上訴人丙○○就製造含有CHLORPHENIRAMINE、CHLORDIAZEPO
XIDE等成分之偽藥部分究竟有無著手？是否已達既遂，至有關連
，原判決並未加以認定，本院自無從審認其適用法律是否得當。
(二)、原判決事實欄記載上訴人丙○○委託上訴人丁○○代為攪拌
含有DIAZEPAM成分之偽藥原料，惟此與原判決理由欄記載：顯見
上訴人丁○○辯稱其僅受託代為攪拌，並未出售附表一編號十一
至十四之偽藥原料（鎮靜安眠藥DIAZEPAM、CAFFEINE、CHLORPHE
NIRAMINE 、CHLORDIAZEPOXIDE 等成分）等語不實而無可採（見
原判決書第八頁），似認上訴人丁○○並未代為攪拌，而係出售
DIAZEPAM 、CAFFEINE 、CHLORPHENIRAMINE、CHLORDIAZEPOXIDE
之偽藥原料，原判決顯有事實與理由矛盾之違誤。(三)、原判決認
定上訴人甲○○基於販賣偽藥之犯意，以九萬元之代價向上訴人
丙○○及李金山購買FM2偽藥三萬六千顆，理由欄並敘明該FM2即
係附表三編號二經檢驗結果含有DIAZEPAM成分，惟就該三萬六千
顆含有DIAZEPAM成分之FM2 ，究竟係如何未經核准擅自製造，而
得據以認定為偽藥，則未見說明，此攸關上訴人甲○○、丙○○
與共犯李金山間此部分犯行是否構成販賣偽藥罪，原判決自嫌理
由不備。(四)、按藥事法第八十三條第一項之販賣偽藥罪，以行為
人明知為偽藥而故為販賣為要件，所謂明知，係指直接故意而言
，若為間接故意或過失，均難繩以該條項之罪。對此構成要件，
自應於事實明白認定，並於理由內詳為說明其所憑之證據及得心
證之理由，方為適法。原判決認定上訴人甲○○販賣偽藥 FM2、
「六一五」，上訴人乙○○販賣偽藥「六一五」，因而維持第一
審論處上訴人甲○○、乙○○販賣偽藥罪，惟對於上訴人甲○○
、乙○○二人如何明知渠等所販賣之上揭藥品係屬偽藥，事實並
未認定，理由亦未予說明，不足為適用法律之依據，並兼有理由
欠備之違誤。(五)、又藥事法第八十八條規定：依本法查獲供製造
、調劑偽藥、禁藥之器材，不問屬於犯人與否，沒收之。原判決
就附表一、三、五、六所示、附表二編號一、二所示、附表四編
號一所示之物，為沒收之諭知，但上開附表中所示之物，亦有經
檢驗含有DIAZEPAM等成分之錠劑、成品、膠囊，該錠劑等物是否
屬於成品？抑或屬製造、調劑偽藥、禁藥之器材？原判決未詳敘
認定理由，遽依上開規定為沒收之諭知，亦有理由不備之違誤。
(六)、製造偽藥而販賣，其製造與販賣之二行為間，係具有方法結
果之牽連關係，應依刑法第五十五條從一重處斷，原判決就上訴
人丙○○、丁○○部分，認渠等販賣之低度行為應吸收於高度之
製造行為，適用法則亦有未當。以上或為上訴意旨所指摘，或為
本院依職權所得調查之事項，應認原判決有撤銷發回更審之理由
。又上訴人犯罪後，藥事法第八十二條、第八十三條於九十三年
四月二十一日經修正公布；著作權法第九十一條先後於九十二年
七月九日、九十三年九月一日經修正公布；商標法第六十二條於
九十二年五月二十八日經修正公布（修正後條文為第八十一條）
，且DIAZEPAM亦經政府公告列為第四級毒品，原判決未及比較各
該新舊法之適用，亦有未當，末查上訴人乙○○因另涉藥事法案
件，經台灣台中地方法院檢察署移送本院併辦部分（該署九十一
年度偵字第一０一一０號），與本件有無裁判上一罪關係而為本
件起訴效力所及，案經發回，宜併注意及之。
據上論結，應依刑事訴訟法第三百九十七條、第四百零一條，判
決如主文。
中　　華　　民　　國　九十四　年　　九　　月　二十九　日
                      最高法院刑事第八庭
                          審判長法官  呂　潮　澤
                                法官  吳　昆　仁
                                法官  孫　增　同
                                法官  趙　文　淵
                                法官  吳　　　燦
      本件正本證明與原本無異
                                      書  記  官
中　　華　　民　　國　九十四　年　　十　　月　　四　　日
                                                      Ｔ
